臺灣高等法院刑事判決　　　　　　　　　　　　　九十三年度上易字第一一一號
　　上　訴　人
　　即　被　告　戊○○
右上訴人因家暴傷害等案件，不服臺灣板橋地方法院九十二年度易字第二七四八號，
中華民國九十三年四月二十七日第一審判決（起訴案號：臺灣板橋地方法院檢察署九
十二年度偵字第一五七○○號、第一五九三八號）提起上訴，本院判決如左：
    主  文
原判決撤銷。
戊○○連續損壞他人之門鎖，足以生損害於他人，處拘役伍拾日，如易科罰金，以參
佰元折算壹日。
其他被訴傷害部分，無罪。
    事  實
一、戊○○與乙○○、丁○○為兄弟關係，三人共有坐落於臺北縣永和市○○街五十
    七號之三層樓建築物，己○○為乙○○之子，戊○○與己○○為叔姪關係。緣戊○○因不滿己○○與友人居住於上址三樓，於民國九十二年六月六日晚間十時許
    ，前往該處要求己○○等人於一個月內搬離，因而與己○○發生口角爭執。嗣戊○○為查看己○○等人是否已經搬離，基於毀損之概括犯意，先於九十二年七月
    七日下午二時三十分許，持不知何人所有之榔頭前往上址，敲打該處一樓通往二
    樓、由丁○○裝設已成為上開共有建築物一部分之鐵門，造成鐵門上之門鎖損壞
    ，足以生損害於丁○○及其他共有人；再於同年月十日中午十二時許，以同樣方
    式敲打該處二樓通往三樓、由乙○○兄弟之母親生前設置而屬於乙○○、丁○○
    、戊○○三人因繼承關係所共有之鐵門，造成鐵門上門鎖損壞、掉落，足以生損
    害於乙○○及其他共有人。
二、案經告訴人乙○○、丁○○分別訴請臺北縣政府警察局永和分局移送及訴由臺灣
    板橋地方法院檢察署檢察官偵查起訴。
    理  由
壹、有罪部分：
一、訊據被告戊○○固承認曾於九十二年六月六日晚間十時許，前往臺北縣永和市○○街五十七號三樓，要求己○○搬離該處，而與己○○發生口角爭執，以及曾於
    九十二年七月七日下午二時許、同年月十日中午十二時許，二次前往上址，分別
    持榔頭敲打上址一樓通往二樓、二樓通往三樓之鐵門，均造成鐵門上門鎖損壞等
    情，惟辯稱：上揭建築物一樓通往二樓之鐵門，是丁○○為妨害伊進入屋內所設
    ，未經伊同意，伊為保護其共有之房屋，自得敲毀，至於二樓通往三樓之鐵門則
    是伊所有，敲下門鎖亦不構成毀損云云。惟查：
  (一)、九十二年七月七日之毀損犯行部分：此部分犯行，業據告訴人丁○○於警詢、
      偵查及原審審理中指訴明確（見九十二年度發查字第二八一六號偵查卷宗第三
      頁、九十二年度偵字第一五九三八號偵查卷宗第二十一頁至第二十三頁、原審
      卷第五十一頁至第五十四頁），核與另告訴人乙○○於偵查及原審審理中指訴
      之情節相符（見同上第一五九八三號偵查卷宗第十一頁至第十四頁、原審卷第
      五十四頁至第五十七頁），被告亦自承伊確實於右揭時、地，持榔頭敲打上址
      一樓通往二樓、由丁○○裝設之鐵門等情不諱（見同上第一五九三八號偵查卷
      宗第五頁至第七頁、原審卷第三十一頁至第三十三頁、第五十頁、第五十一頁
      ）；系爭鐵門因遭被告敲打而造成門鎖損壞，復有現場照片二張在卷可佐（見
      第一五九三八號偵查卷宗第三十四頁），堪認告訴人丁○○之指訴，與事實相
      符，自得採信。再查，坐落臺北縣永和市○○街五十七號之三層樓建築物，為
      被告與乙○○、丁○○三兄弟所共有，有土地所有權狀、建築物改良物所有權
      狀各三份在卷足憑（見同上偵查卷第二十六頁至第三十一頁），且其等三人於
      繼承前，對於上開建築物之使用方式，已有所約定，亦即由乙○○使用上揭建
      物第三層樓部分、丁○○使用該建物第二層樓部分，被告則使用另坐落於臺北
      縣永和市○○路之公寓乙節，已據告訴人乙○○、丁○○分別於原審審理中指
      陳明確，並為被告所不否認之事實，足認告訴人丁○○同為系爭建築物之共有
      人，有占有、使用之合法權源；被告如認丁○○設置之鐵門有礙其行使共有權
      之情形，自應依其他法律途徑尋求救濟，惟被告捨此不為，竟毀損丁○○及其
      他共有人所共有之物，且空言辯稱：丁○○未經伊同意即裝設鐵門，妨害伊進
      入屋內，伊自得敲毀云云，要屬卸責之詞，自不足採。
  (二)、九十二年七月十日之毀損犯行部分：此部分犯罪事實，除業據告訴人丁○○、
      乙○○迭於警詢、偵查及原審審理時指訴明確（見第一五九三八號偵查卷宗第
      十五頁至第二十頁，原審卷第五十一頁至第五十七頁）外，被告亦自承確有毀
      壞前揭建築物二樓通往三樓鐵門之事實不諱（見第一五九三八號偵查卷第九頁
      至第十頁、原審卷第三十一頁至第三十二頁、第五十頁、第五十一頁），而該
      處鐵門上之門鎖，確實因遭被告敲打而損壞掉落乙節，並有現場照片四張附卷
      可佐（見第一五九三八號偵查卷第三十二頁至第三十三頁），則被告確實有損
      壞上址二樓通往三樓鐵門上門鎖之事實，已堪認定。被告雖辯稱：該處鐵門為
      伊所設置，故伊將之敲壞不構成毀損云云，惟按刑法第三百五十四條之毀損罪
      所指之「他人之物」，係指「他人所有」或「與人共有」之物（最高法院九十
      年度台上字第七０五九號判決採同一見解），經查：該處鐵門為被告兄弟之母
      親於生前所設置，業據告訴人乙○○、丁○○於原審審理時供述明確，被告亦
      不否認；對照卷附現場照片所示，上址二樓通往三樓之鐵門乃深紅色鑄鐵打造
      ，樣式老舊，鐵門表面已經多處斑剝、掉漆，設置迄今應已有相當年代之情以
      觀，足認告訴人乙○○、丁○○所稱上情，要屬實在，堪予採信。該鐵門既為
      乙○○兄弟三人之母親生前所設置，則於母親死亡後，該鐵門即屬其等兄弟三
      人所共有，是被告損壞共有之物，揆諸上開說明，仍屬刑法第三百五十四條所
      稱之毀損犯行無誤。
  (三)、綜上所述，被告毀損之犯行已明確，應依法論科。
二、核被告所為，係犯刑法第三百五十四條之毀損罪。被告前後二次毀損犯行，時間
    緊接，犯罪構成要件復相同，顯係基於概括犯意為之，為連續犯，應依刑法第五
    十六條之規定，論以一罪，並加重其刑。
三、原審以被告毀損事證明確，予以論罪科刑，固非無見，惟查：按「刑事審判之量
    刑，在於實現刑罰權之分配的正義。故法院對有罪之被告科刑，應符合罪刑相當
    之原則，使罰當其罪，故科刑時，應審酌刑法第五十七條所列各款情狀，以為科
    刑輕重之標準。」最高法院九十三年度台上字第九十四號判決採同一見解。本件
    被告懷疑他人使用其共有物而敲打鐵門，造成鐵門上之門鎖損壞，犯罪之情節尚
    屬輕微，原判決疏未審酌被告犯罪之動機、目的及犯罪所生之損害竟判處被告拘
    役八十日，與罪刑相當原則尚有未合。
四、被告上訴，指摘原審關於毀損部分之判決量刑過重，為有理由，自應由本院將原
    判決關於毀損部分予以撤銷改判。爰審酌被告僅因懷疑他人使用其共有物，為保
    護其共有權，而為不理性之毀損行為，且迄今未能與告訴人達成和解，及犯罪所
    造成之危害、犯後坦承犯行等一切情狀，量處拘役五十日，並諭知易科罰金之折
    算標準，以示懲儆。末查被告持以敲壞門鎖之榔頭，並未扣案，且非屬違禁物，
    爰不併予宣告沒收。
貳、無罪部分：
一、公訴意旨略以：被告戊○○與己○○係叔姪關係，與乙○○、丁○○係兄弟關係
    ，緣戊○○與乙○○有財物糾紛，於民國九十二年六月六日二十二時許，前往乙○○位於台北縣永和市○○街五十七號二樓住處，欲要求乙○○搬離上址，而與
    乙○○之子己○○發生口角爭執，丁○○聽到爭吵聲，即上前查看並勸阻雙方，
    然戊○○竟基於傷害之犯意，出拳毆打己○○，致己○○受有右上門中齒第一級
    牙齒動搖之傷害，經己○○告訴，因認被告戊○○涉犯刑法第二百七十七條第一
    項之傷害罪嫌。
二、訊據被告戊○○堅決否認有何傷害犯行，辯稱：伊雖曾於九十二年六月六日晚間
    十時許，前往臺北縣永和市○○街五十七號三樓，要求己○○搬離該處，而與己○○發生口角爭執，惟伊並未出手毆打己○○，不可能造成己○○受傷等語。
三、公訴人認被告涉犯刑法第二百七十七條第一項傷害罪嫌，無非係以(一)告訴人己○○之指訴、(二)丁○○之證言及(三)天主教耕莘醫院永和分院診斷證明書乙紙等為其
    主要論據。
四、按「犯罪事實，應依證據認定之，無證據不得認定犯罪事實」，又「不能證明被
    告犯罪者，應諭知無罪之判決」，刑事訴訟法第一百五十四條第二項、第三百零
    一條第一項分別定有明文；而「事實之認定，應憑證據，如未能發現相當證據，
    或證據不足以證明，自不能以推測或擬制之方法，為裁判基礎；倘積極證據不足
    為不利於被告事實之認定，即應為有利於被告之認定，更不必有何有利之證據。
    且無論直接或間接證據，其為訴訟上之證明，須於通常一般之人均不致於有所懷
    疑，而得確信其為真實之程度者，始得據之為有罪之認定，倘其證明尚未達到此
    一程度，而有合理性懷疑之存在時，即無從為有罪之認定」，最高法院四十年臺
    上字第八六號、三十年臺上字第八一六號、七十六年臺上字第四九八六號著有判
    例可資參照。另按「告訴人之告訴，係以使被告受刑事訴追為目的，是其陳述是
    否與事實相符，仍應調查其他證據以資審認。」最高法院五十二年臺上字第一三
    ＯＯ號亦著有判例。經查：
  (一)、本件告訴人己○○固於警詢、偵查及原審審理中一再指訴被告戊○○傷害伊，
      惟其陳述是否與事實相符，仍應調查其他證據以資審認。
  (二)、告訴人己○○雖提出天主教耕莘醫院永和分院診斷證明書，證明其受有右上中
      門齒第一級牙齒動搖之傷害云云，惟查：證人即為告訴人己○○診斷之醫師李
      萬萱到本院結證稱：「己○○的牙齒沒有什麼異狀，所謂第一級動搖就是在牙
      齒前後有一釐米的動搖，我觀察到的只有門牙所補的樹脂有斷裂。一般牙齒都
      會有自然的動搖，一級動搖，這是正常的，一級動搖在牙科來看是沒有意義的
      ，當天我幫己○○照Ｘ光，從口外檢查到口內，甚至齒槽骨都翻動檢查是否有
      動搖。我看Ｘ光片，並沒有受傷之情形，假如有受傷害的情形，我就會把它記
      在病歷上，但是本件病歷並沒有任何有關傷害之記載，就表示己○○沒有受傷
      害。從這個樹脂斷裂脫落來看，有可能是受到外力，但是是什麼樣的原因，我
      就不知道。外傷性之牙齒動搖，有可能在嘴唇不留下傷害痕跡，即使牙齒咬著
      ，也有可能造成牙齒的動搖，但嘴唇並沒有受傷害，從當時的紀錄看起來，己○○並沒有明顯的外傷。」等語（本院卷第五十二頁至第五十三頁），佐以證
      人即被告之妻甲○○於偵查中及本院證稱：「當日戊○○與丁○○發生口角爭
      執，二人有拉扯之動作。」「戊○○與丁○○談，丁○○站在中間，丁○○和
      戊○○在那裡拉來拉去，戊○○沒有打己○○。那時候己○○態度很不好」等
      語（偵查卷第二十三頁，本院卷第五十六頁），既然戊○○與己○○中間夾著
      丁○○，丁○○與戊○○又在互相拉扯，是以己○○的右上門中齒動搖之原因
      ，或可能是自然鬆動？或可能因自己非常生氣致咬牙切齒致生第一級牙齒動搖
      ？且己○○的嘴唇外圍四周均無明顯的傷痕或紅腫，是以己○○之右上中門齒
      動搖是否是為被告毆打所致，殊有可疑。
  (三)、另證人即被告大姊丙○○到庭證稱並未見到己○○受傷等語（本院卷第五十七
      頁），益徵告訴人己○○嘴唇四週確實沒有受傷。按門齒外部，有嘴唇保護，
      如門齒因受外力打擊而致發生動搖，依經驗法則，其嘴唇必受有傷害。本件告
      訴人己○○之嘴唇部分既未有任何受傷，足見其門齒動搖並非因遭被告毆打所
      致甚明。
  (四)、至於證人即告訴人己○○之叔叔丁○○雖於警詢、偵查及原審審理中證稱被告
      戊○○有毆打己○○云云（見同上偵查卷第七頁至第八頁、第十七頁），惟查
      ：證人丁○○係在現場與被告戊○○發生爭吵並互相拉扯之人，又為上開毀損
      案件之告訴人，其與被告戊○○有利害關係，殊難期證言絕對公正無偏，則丁○○上開不利於被告戊○○之證言是否屬實，不無疑問，尚難採為不利被告之
      認定。
  (五)、按刑法第二百七十七條第一項之傷害罪，必須因被告之行為致被害人之身體或
      健康受有現實之傷害，始能成立。本件告訴人己○○之門齒動搖，並非被告之
      行為造成，而其他身體部位或健康亦未受有任何傷害，被告自無成立傷害罪之
      可言。此外，亦查無其他積極證據足以證明被告戊○○有公訴人所指訴之傷害
      犯行，自不能以推測或擬制之方法，以為裁判之基礎而認定被告犯罪，既不能
      證明被告犯罪，自應諭知被告戊○○無罪。原審未予詳察，遽予論處被告戊○○傷害之罪刑，尚有未合。
五、被告戊○○上訴否認傷害犯行，指摘原審關於傷害部分之判決不當，為有理由，
    自應由本院將原判決關於傷害部分予以撤銷，另為被告無罪之諭知。
據上論斷，應依刑事訴訟法第三百六十九條第一項前段、第三百六十四條、第三百零
一條第一項、第二百九十九條第一項前段，刑法第五十六條、第三百五十四條、第四
十一條第一項前段，罰金罰鍰提高標準條例第一條前段、第二條，判決如主文。
本案經檢察官施慶堂到庭執行職務。
中　　　華　　　民　　　國　　九十三　　年　　　八　　　月　　 十九 　　日
                              臺灣高等法院刑事第二庭
                                  審判長法  官  蔡　長　溪
                                        法  官  楊　貴　志
                                        法  官  林　俊　益
右正本證明與原本無異。
不得上訴。
                                        書記官　陳　明　琴
中　　　華　　　民　　　國　　九十三　　年　　　八　　　月　　二十六　　日
附錄本案論罪科刑法條：
中華民國刑法第三百五十四條
毀棄、損壞前二條以外之他人之物或致令不堪用，足以生損害於公眾或他
人者，處二年以下有期徒刑、拘役或五百元以下罰金。
